【裁判字號】    98,訴,994
【裁判日期】    981029
【裁判案由】    毒品危害防制條例
【裁判全文】
臺灣高雄地方法院刑事判決               98年度訴字第994號
公  訴  人  臺灣高雄地方法院檢察署檢察官
被      告  甲○○
                    號（現另案於臺灣高雄監獄執行中）
上列被告因毒品危害防制條例案件，經檢察官提起公訴（98年度
毒偵字第1585號、98年度毒偵字第2037號、98年度毒偵字第2231
號），本院判決如下：
    主  文
甲○○施用第一級毒品，累犯，處有期徒刑拾月。又施用第二級
毒品，累犯，處有期徒刑陸月。又施用第一級毒品，累犯，處有
期徒刑壹年，扣案之海洛因壹包（驗後淨重零點貳參公克）、甲
基安非他命壹包（驗後淨重零點壹陸陸公克）均沒收銷燬之，扣
案之塑膠藥鏟貳支沒收之。應執行有期徒刑貳年，扣案之海洛因
壹包（驗後淨重零點貳參公克）、甲基安非他命壹包（驗後淨重
零點壹陸陸公克）均沒收銷燬之，扣案之塑膠藥鏟貳支沒收之。
其餘被訴施用第一級毒品、第二級毒品部分，均無罪。
    事  實
一、甲○○前於民國92年間，因施用毒品案件，經送觀察、勒戒
    後，認無繼續施用毒品之傾向而於92年11月14日執行完畢釋
    放，並經檢察官為不起訴處分確定。又於94年間因施用毒品
    案件，分別經法院判處有期徒刑10月、6 月（下稱第1 、2
    罪），定應執行有期徒刑1 年2 月確定，嗣於95年間因竊盜
    案件，經法院判處有期徒刑4 月（下稱第3 罪）確定，並與
    前開第1 、2 罪合併定應執行有期徒刑1 年5 月確定。復於
    95年間因施用毒品案件，分別經法院判處有期徒刑1 年2 月
    、6 月，定應執行有期徒刑1 年6 月確定，並分別經法院裁
    定減為有期徒刑7 月、3 月（下稱第4 、5 罪），定應執行
    有期徒刑9 月確定，上開第1 至5 罪接續執行，於96年10月
    29日縮刑期滿執行完畢出監。猶不知悔改，明知海洛因、甲
    基安非他命分別係毒品危害防制條例所列之第一級及第二級
    毒品，不得持有、施用，竟分別為下列行為：
(一)基於施用第一級毒品海洛因之犯意，於98年1 月31日晚間7
    時或8 時許，在其位於高雄縣大樹鄉○○村○○路134 巷1
    之1 號之住處，以將其持有之海洛因摻入香菸吸食之方式，
    施用第一級毒品海洛因1 次。復另基於施用第二級毒品甲基
    安非他命之犯意，於同日晚間7 時或8 時許後某時，在其上
    開住處，以將甲基安非他命置於玻璃球內燒烤之方式，施用
    第二級毒品甲基安非他命1 次。嗣於98年2 月1 日下午6 時
    30分許，在大樹鄉○○村○○路134 巷口，因形跡可疑為警
    盤查發現其為毒品列管人口，乃主動供承其於上開時間所為
    施用第二級毒品甲基安非他命之犯行而願接受裁判，復經其
    同意採尿送驗，檢驗結果呈嗎啡及甲基安非他命陽性反應，
    而悉上情。
(二)復基於施用第一級毒品海洛因及第二級毒品甲基安非他命之
    犯意，於98年3 月16日晚間7 時或8 時許（起訴書誤載為98
    年3 月17日上午8 時許，及98年3 月17日下午6 時45分起回
    溯24小時內某時），在其上開住處，以將海洛因及甲基安非
    他命同時置於玻璃球內燒烤之方式，同時施用第一級毒品海
    洛因及第二級毒品甲基安非他命1 次。嗣於98年3 月17日下
    午3 時15分許，在高雄縣大樹鄉臺21線與大庄巷口，因形跡
    可疑為警攔查，當場在其身上扣得海洛因1 包（毛重約0.37
    5 公克，檢驗前淨重0.242 公克，檢驗後淨重0.23公克）、
    甲基安非他命1 包（毛重約0.375 公克，檢驗前淨重0.171
    公克，檢驗後淨重0.166 公克）、甲○○所有供施用海洛因
    所用之塑膠藥鏟2 支、非屬第一、二級毒品之粉末1 包，經
    其同意採尿送驗，呈嗎啡及甲基安非他命陽性反應，而悉上
    情。
二、案經高雄縣政府警察局仁武分局報請臺灣高雄地方法院檢察
    署檢察官偵查起訴。
    理  由
壹、按被告以外之人於審判外之陳述，雖不符刑事訴訟法第159
    條之1 至第159 條之4 之規定，而經當事人於審判程序同意
    作為證據，法院審酌該言詞陳述或書面陳述作成時之情況，
    認為適當者，亦得為證據；當事人、代理人或辯護人於法院
    調查證據時，知有刑事訴訟法第159 條第1 項不得為證據之
    情形，而未於言詞辯論終結前聲明異議者，視為有前項之同
    意，刑事訴訟法第159 條之5 定有明文。本件下列所引用之
    證據，均經本院依法踐行調查證據程序，公訴人及被告俱不
    爭執各該證據之證據能力，且迄至本院言詞辯論終結前，未
    就上開證據之證據能力聲明異議，復查無依法應排除其證據
    能力之情形，本院審酌上開證據之形式及取得之過程並無瑕
    疵、與待證事實具有關連性等情況，認為適當，揆諸前揭規
    定，認上開證據俱有證據能力，均得為本案之證據，合先敘
    明。
貳、有罪部分
一、訊據被告甲○○對上開犯罪事實一、(一)、(二)部分均坦承不諱
    ，且其分別於98年2 月1 日下午6 時30分許、98年3 月17日
    下午3 時15分許遭查獲時，經警採尿送驗結果，均呈嗎啡（
    即海洛因進入人體後之代謝物）、甲基安非他命陽性反應之
    事實，有高雄縣政府警察局仁武分局（下稱仁武分局）九曲
    派出所、溪埔派出所之尿液採證檢驗對照表各1 份、臺灣檢
    驗科技股份有限公司98年2 月17日、98年3 月31日之濫用藥
    物尿液檢驗報告各1 紙在卷可稽（見仁武分局高縣仁警偵移
    字第09800000325 號卷《下稱警一卷》第4 至5 頁、仁武分
    局高縣仁警偵緝字第09800000352 號卷《下稱警二卷》第24
    至25頁、偵二卷第9 頁）。又本件查獲警員於98年3 月17日
    下午3 時15分查扣之白色粉末1 包（毛重約0.375 公克），
    經送驗結果係海洛因（檢驗前淨重0.242 公克，檢驗後淨重
    0.23公克），另查扣之毛重約0.375 公克之晶體1 包，經送
    驗結果係甲基安非他命（檢驗前淨重0.171 公克，檢驗後淨
    重0.166 公克）等情，亦有高雄市立凱旋醫院98年5 月31日
    濫用藥物成品檢驗鑑定書、高雄醫學大學附設中和紀念醫院
    98年7 月21日編號9807-97 號檢驗報告各1 份附卷足參（見
    臺灣高雄地方法院檢察署《下稱高雄地檢署》98年度毒偵字
    第2037號卷《下稱偵二卷》第10頁、本院98年度審訴字第24
    86號卷《下稱審訴卷》第26頁）。此外，復有仁武分局溪埔
    派出所搜索扣押筆錄及扣押物品目錄表各1 份、查獲現場照
    片7 張存卷可考（見警二卷第13至16、27至29頁），且有上
    開海洛因、甲基安非他命各1 包扣案可佐，足認被告上開任
    意性自白與事實相符，本件事證明確，被告於98年1 月31日
    分別施用第一級毒品海洛因、第二級毒品甲基安非他命，以
    及於98年3 月16日同時施用第一級毒品海洛因及第二級毒品
    甲基安非他命，共3 次之犯行，均堪認定，應予依法論科。
二、論罪科刑：
(一)按海洛因為毒品危害防制條例第2 條第2 項第1 款所稱之第
    一級毒品，甲基安非他命則為同條例第2 條第2 項第2 款所
    稱之第二級毒品，均不得施用、持有。就犯罪事實一、(一)、
    (二)部分，核被告所為施用海洛因之行為，均係犯毒品危害防
    制條例第10條第1 項之施用第一級毒品罪；施用甲基安非他
    命之行為則係均犯同條例第10條第2 項之施用第二級毒品罪
    。其於施用前後，分別持有海洛因、甲基安非他命之低度行
    為，應分別為施用海洛因、甲基安非他命之高度行為所吸收
    ，均不另論罪。公訴意旨固認被告於犯罪事實一、(二)所載時
    、地施用海洛因、甲基安非他命之行為，係分別施用，而非
    同時施用，故認應論以數罪云云，惟查，被告就犯罪事實一
    、(二)之時、地施用海洛因、甲基安非他命之犯行，於查獲之
    初製作警詢筆錄時，即供稱：伊是將海洛因放進玻璃球內點
    燃吸食，甲基安非他命也是一樣等語（見警二卷第5 頁）；
    偵訊中亦稱：海洛因以玻璃球方式吸等語（見偵二卷第4 頁
    ）；於本院審理中則供述：該次是將海洛因、甲基安非他命
    摻在一起，一起用玻璃球燒烤施用等語（見本院98年度訴字
    第994 號卷《下稱訴字卷》第31頁），其前後陳述尚屬一致
    ，參以被告前曾分別於97年9 月3 日夜間7 時50分許回溯24
    小時內某時、97年10月2 日晚間8 時30分許回溯24小時內某
    時，在其上開住處，以將海洛因及甲基安非他命一起摻入吸
    食器內燒烤吸食之方式，同時施用海洛因及甲基安非他命各
    1 次之事實，業經本院98年度審訴字第194 號判決認定屬實
    ，並因此分別判處被告施用第一級毒品罪，共2 罪，各處有
    期徒刑10月，定應執行有期徒刑1 年6 月確定等情，有上開
    判決1 份在卷可稽（見訴字卷第51至52頁），堪認被告於本
    件犯罪事實一、(二)所載時、地之前，即曾以將海洛因及甲基
    安非他命一起摻入吸食器內燒烤吸食之方式，同時施用海洛
    因及甲基安非他命之行為，則其辯稱：伊於本件犯罪事實一
    、(二)所載時、地，也是以相同方式同時施用海洛因及甲基安
    非他命等語，並非全然無據。至公訴人認被告於本院審理中
    供稱：該次扣案之塑膠藥鏟2 支係伊用來鏟起海洛因，放入
    玻璃球內等語，衡諸玻璃球之瓶口大小，應無使用藥鏟之必
    要，認被告所辯不實乙節，本院審酌施用毒品之人，就每次
    施用毒品之數量、習慣、方式容有不同，被告此部分供述，
    尚非顯悖於常理，自不得僅憑此逕認被告所辯純屬子虛。此
    外，綜觀全卷，亦查無何積極證據足資證明被告於本件犯罪
    事實一、(二)施用海洛因及甲基安非他命之行為，確係分別施
    用，依罪疑有利於被告之法理，自應認被告係同時施用海洛
    因及甲基安非他命。準此，被告就犯罪事實一、(二)部分，同
    時施用海洛因及甲基安非他命之行為，係一行為觸犯上開二
    罪名，為想像競合犯，應從一重之施用第一級毒品罪處斷。
    公訴意旨認應論以數罪，容有未洽，一併敘明。又被告所犯
    上開3 罪（於98年1 月31日分別施用海洛因、甲基安非他命
    各1 次、98年3 月16日同時施用海洛因及甲基安非他命1 次
    ），犯意各別，行為互殊，罪名不同，應予分論併罰。
(二)被告前於92年間，因施用毒品案件，經送觀察、勒戒後，認
    無繼續施用毒品之傾向而於92年11月14日執行完畢釋放，並
    經檢察官為不起訴處分確定。又於94年間因施用毒品案件，
    分別經法院判處有期徒刑10月、6 月（即前述之第1 、2 罪
    ），定應執行有期徒刑1 年2 月確定，嗣於95年間因竊盜案
    件，經法院判處有期徒刑4 月（即前述之第3 罪）確定，並
    與前開第1 、2 罪合併定應執行有期徒刑1 年5 月確定。復
    於95年間因施用毒品案件，分別經法院判處有期徒刑1 年2
    月、6 月，定應執行有期徒刑1 年6 月確定，並分別經法院
    裁定減為有期徒刑7 月、3 月（即前述之第4 、5 罪），定
    應執行有期徒刑9 月確定，上開第1 至5 罪接續執行，於96
    年10月29日縮刑期滿執行完畢出監等情，有臺灣高等法院被
    告前案紀錄表1 份在卷可按（見訴字卷第47至50頁），被告
    受徒刑之執行完畢，5 年以內故意再犯本件有期徒刑以上之
    3 罪，均為累犯，俱應依刑法第47條第1 項規定，加重其刑
    。被告就犯罪事實一、(一)其中施用甲基安非他命之部分，於
    98年2 月1 日下午6 時30分遭警查獲時，並未扣得任何犯罪
    物品等情，有仁武分局九曲派出所警員王光榮之職務報告1
    份可參（見訴字卷第42頁），是被告在其尿液於98年2 月17
    日經臺灣檢驗科技股份有限公司檢驗出嗎啡及甲基安非他命
    陽性反應前，即於98年2 月1 日接受警員詢問時，主動供承
    其上開施用甲基安非他命之犯行，依前述說明，自符合刑法
    第62條前段規定之自首要件，爰依法就此部分之犯行減輕其
    刑，並依法先加後減之。
(三)爰審酌被告經觀察、勒戒後，仍無法戒絕毒癮，顯見其戒絕
    毒癮之意念非堅，應藉由刑罰之執行，以收教化之功能；惟
    念及施用毒品行為，乃屬對自身健康之戕害行為，並未危及
    他人，且被告犯後坦承犯行，態度尚可，及其施用海洛因及
    甲基安非他命之次數，暨其犯罪之動機、目的、手段等一切
    具體情狀，分別量處如主文所示之刑，並定其應執行刑，以
    示懲儆。扣案之第一級毒品海洛因1 包（毛重約0.375 公克
    ，檢驗前淨重0.242 公克，檢驗後淨重0.23公克）、甲基安
    非他命1 包（毛重約0.375 公克，檢驗前淨重0.171 公克，
    檢驗後淨重0.166 公克）之毒品成分經鑑定無訛，業認定如
    前，而其包裝袋因殘留微量第一級毒品海洛因、第二級毒品
    甲基安非他命，而無析離之實益，俱應視同毒品之一部分，
    均應依毒品危害防制條例第18條第1 項前段之規定，不問屬
    於被告與否，於被告所犯本件犯罪事實一、(二)之罪項下，宣
    告沒收銷燬之。至因鑑驗而耗損之海洛因、甲基安非他命，
    業經滅失，爰均不為沒收銷燬之諭知。另扣案之塑膠藥鏟2
    支，為被告所有，且供其犯本件犯罪事實一、(二)施用第一級
    毒品海洛因所用之物乙節，業據被告自承在卷（見偵二卷第
    4 頁、訴字卷第32頁），應依刑法第38條第1 項第2 款規定
    ，於被告所犯本件犯罪事實一、(二)之罪項下，宣告沒收。至
    扣案之毛重約2.625 公克之晶體1 包，經送驗結果係Ephedr
    ine （麻黃鹼），屬第四級管制藥品之原料藥，該晶體本身
    就管制藥品之分項，則屬第六級管制藥品等情，有高雄醫學
    大學附設中和紀念醫院98年7 月21日編號9807-96 號檢驗報
    告、本院公務電話紀錄各1 份在卷可查（見審訴卷第25頁、
    訴字卷第44頁），堪認並非第一、二級毒品，核與本件犯罪
    無關，爰不予宣告沒收。
參、無罪部分：
一、公訴意旨略以：被告甲○○於98年3 月18日下午5 時20分為
    警採尿時起回溯24小時內之某時（不含公權力拘束期間），
    在不詳地點，以不詳方式，分別施用第一級毒品海洛因及第
    二級毒品甲基安非他命各1 次。嗣於同日下午4 時許，在高
    雄縣大樹鄉○○村○○路3 巷口，因形跡可疑而為警攔查，
    當場扣得海洛因1 包（毛重約0.4 公克）及注射針筒1 支，
    經其同意採尿送驗，呈嗎啡及甲基安非他命陽性反應。因認
    被告甲○○分別涉犯毒品危害防制條例第10條第1 項施用第
    一級毒品罪，及同條例第10條第2 項施用第二級毒品罪嫌等
    語。
二、按檢察官就被告犯罪事實，應負舉證責任，並指出證明之方
    法；犯罪事實應依證據認定之，無證據不得認定犯罪事實；
    不能證明被告犯罪者，應諭知無罪之判決，刑事訴訟法第16
    1 條第1 項、第154 條第2 項、第301 條第1 項分別定有明
    文。又事實之認定，應憑證據，如未能發現相當證據，或證
    據不足以證明，自不能以推測或擬制之方法，為裁判之基礎
    。且認定不利於被告之事實，須依積極證據，苟積極證據不
    足為不利於被告事實之認定時，即應為有利於被告之認定，
    更不必有何有利之證據；刑事訴訟法上所謂認定犯罪事實之
    積極證據，係指適合於被告犯罪事實之認定之積極證據而言
    ，雖不以直接證據為限，間接證據亦包括在內，然而無論直
    接或間接證據，其為訴訟上之證明，須於通常一般之人均不
    致有所懷疑，而得確信其為真實之程度者，始得據為有罪之
    認定，倘其證明尚未達到此一程度，而有合理之懷疑存在，
    無從使事實審法院得有罪之確信時，即應由法院諭知被告無
    罪之判決（最高法院30年上字第816 號、29年上字第3105號
    、40年臺上字第86號、76年臺上字第4986號判例意旨可資參
    照）。
三、公訴人認被告涉犯此部分犯行，無非以被告之供述、臺灣檢
    驗科技股份有限公司98年4 月3 日濫用藥物尿液檢驗報告，
    及扣押筆錄、扣押物品目錄表、扣案物照片等為其論據。惟
    訊據被告固坦承於98年3 月18日下午4 時許，在高雄縣大樹
    鄉○○村○○路3 巷口，為警當場扣得海洛因1 包（毛重約
    0.4 公克）、注射針筒1 支，及其於98年3 月18日下午5 時
    20分經警採集之尿液檢驗結果，呈嗎啡及甲基安非他命陽性
    反應之事實，惟堅決否認於98年3 月17日下午3 時15分許遭
    仁武分局溪埔派出所警員查獲（即前述犯罪事實一、(二)所述
    查獲時、地，下稱第2 次查獲）釋放後，至98年3 月18日下
    午4 時許遭林園分局中庄派出所警員查獲（下稱第3 次查獲
    ）之間，有何施用第一級毒品海洛因及第二級毒品甲基安非
    他命之犯行，辯稱：第3 次查獲之驗尿結果，是第2 次查獲
    之施用海洛因及甲基安非他命犯行所產生之結果，伊沒有在
    第2 、3 次查獲之間，另外再施用海洛因及甲基安非他命，
    至於第3 次查獲時所查扣之物品，都是在第2 次查獲之前就
    有的，只是伊第2 次被查獲時，沒有一併被查扣而已等語。
四、經查，被告於第3 次遭查獲時，當場查扣之白色粉末1 包（
    毛重約0.4 公克），經送驗結果係海洛因（檢驗前淨重0.15
    5 公克，檢驗後淨重0.145 公克）乙節，固有高雄市立凱旋
    醫院98年4 月7 日濫用藥物成品檢驗鑑定書1 份可參（見高
    雄地檢署98年度毒偵字第2231號卷《下稱偵三卷》第15頁）
    ，惟被告於98年3 月17日下午3 時15分許第2 次遭查獲後，
    採尿送驗結果，尿液中可待因數值為1970ng/mL ，嗎啡數值
    為13530ng/mL，甲基安非他命數值為26420ng/mL，而被告於
    98年3 月18日下午4 時許第3 次遭查獲後，採尿送驗結果，
    尿液中已未檢出可待因，嗎啡數值為1052ng/mL ，甲基安非
    他命數值為3984ng/mL 等情，分別有臺灣檢驗科技股份有限
    公司98年3 月31日、98年4 月3 日濫用藥物尿液檢驗報告各
    1 份在卷可稽（見偵二卷第9 頁、偵三卷第10頁），相較之
    下，第3 次查獲後驗尿之結果，嗎啡、甲基安非他命之數值
    均遠低於第2 次查獲後驗尿結果之數值，且已未檢出可待因
    ，以此數據及被告二次採尿時間僅有約1 日之隔判斷，不排
    除為同一次施用海洛因及甲基安非他命之行為所致等情，有
    法務部法醫研究所98年9 月18日法醫毒字第0980004800號函
    在卷可稽（見訴字卷第15至16頁），則被告是否有於公訴人
    所指之98年3 月18日下午5 時20分為警採尿時起回溯24小時
    內之某時（不含公權力拘束期間），施用第一級毒品海洛因
    及第二級毒品甲基安非他命之犯行，誠屬可疑，自難僅憑被
    告第3 次遭查獲後驗尿結果，呈現嗎啡及甲基安非他命陽性
    反應，及當場扣得海洛因1 包、針筒1 支等情，遽認被告確
    於第2 、3 次查獲之間，另有施用海洛因及甲基安非他命之
    行為。此外，復查無其他積極證據足以佐證被告確有公訴人
    所指之此部分犯行，依上開說明，就公訴人所指此部分，自
    應為被告無罪之諭知。
五、另公訴人固以如認被告於第2 、3 次查獲之間並無另外施用
    海洛因之行為，然被告在第3 次查獲前，非法持有海洛因1
    包（毛重約0.4 公克，檢驗前淨重0.155 公克，檢驗後淨重
    0.145 公克）之行為，自應變更起訴法條，論以毒品危害防
    制條例第11條第1 項持有第一級毒品罪等語。惟按刑事訴訟
    法第300 條規定有罪之判決，得就起訴之犯罪事實，變更檢
    察官所引應適用之法條，其所謂犯罪事實，係指單純一罪之
    單一事實及實質上一罪之全部犯罪事實而言，始有變更起訴
    法條之適用。亦即在不擴張及減縮原訴之原則下，法院得就
    有罪判決，於不妨害基本社會事實同一之範圍內，自由認定
    事實，變更檢察官所引應適用之法條而言（最高法院89年度
    臺上字第2390號、92年度臺上字第1841號判決意旨參照）。
    準此，於實質上一罪之案件，僅某基本社會事實業據檢察官
    提起公訴，僅檢察官所引應適用之法條不當時，始有變更起
    訴法條之適用，倘若該基本社會事實未據起訴，自無變更起
    訴法條之問題。依本件起訴書犯罪事實欄一、(三)部分之記載
    ，如認被告施用海洛因之行為成立，其持有扣案之海洛因部
    分固屬施用之低度行為而不另論罪，惟起訴書犯罪事實欄一
    、(三)，僅敘明被告施用海洛因及甲基安非他命之時間、地點
    、方式，及查獲時、地、扣案物品，然就被告自何時、在何
    地、以何種方式、代價取得扣案之海洛因1 包後非法持有等
    事實，均未見記載，尚難僅以起訴書記載「當場扣得海洛因
    1 包（毛重0.4 公克）」之文字，即行推論起訴事實之範圍
    包含「被告持有海洛因1 包（毛重0.4 公克）」之事實，揆
    諸前揭說明，自不得變更起訴法條，逕論被告持有第一級毒
    品罪，附此敘明。
據上論斷，應依刑事訴訟法第299 條第1 項前段、第301 條第1
項前段，毒品危害防制條例第10條第1 項、第2 項、第18條第1
項前段，刑法第11條、第47條第1 項、第55條、第62條前段、第
38條第1 項第2 款、第51條第5 款，判決如主文。
本案經檢察官陳俊秀到庭執行職務。
中    華    民    國    98    年    10    月    29    日
                  刑事第十七庭  審判長法  官  陳建和
                                      法  官  余銘軒
                                      法  官  毛妍懿
以上正本證明與原本無異。
如不服本判決應於收受送達後10日內向本院提出上訴書狀，並應
敘述具體理由；如未敘述上訴理由者，應於上訴期間屆滿後20日
內向本院補提理由書（均須按他造當事人之人數附繕本）「切勿
逕送上級法院」。
中    華    民    國    98    年    10    月    30    日
                                      書記官  林晏光
附錄本案論罪科刑之法條：
毒品危害防制條例第10條
施用第一級毒品者，處 6 月以上 5 年以下有期徒刑。
施用第二級毒品者，處 3 年以下有期徒刑。


司法院資訊處製作；財團法人民間司法改革基金會備份。
